【裁判字號】    96,自,14
【裁判日期】    980902
【裁判案由】    背信等
【裁判全文】
臺灣士林地方法院刑事判決                96年度自字第14號
自  訴  人  天工通訊積體電路股份有限公司
代  表  人  乙○○
代  理  人  薛進坤律師
被      告  甲○○
選任辯護人  陳家駿律師
            周慧芳律師
            林文鵬律師
上列被告因背信等案件，經自訴人提起自訴，本院判決如下：
    主  文
本件自訴不受理。
    理  由
一、本件自訴意旨詳如附件之自訴狀及補充理由狀影本所載。
二、按告訴乃論之罪，其告訴應自得為告訴之人知悉犯人之時起
    ，於六個月內為之；告訴乃論之罪，已不得為告訴者，不得
    再行自訴，刑事訴訟法第237 條第1 項及第322 條分別定有
    明文。次按，犯罪之被害人得提起自訴，刑事訴訟法第319
    條第1 項定有明文；惟此之所謂被害人，係指犯罪當時之直
    接被害人而言，其非犯罪當時之直接被害人，依法既不得提
    起自訴，縱使嗣後因其他原因，致犯罪時所侵害之法益歸屬
    於其所有，要亦不能追溯其當時之自訴為合法，最高法院56
    年臺上字第2361號判例要旨可資參照。又按，不得提起自訴
    而提起者，應諭知不受理判決；且不受理之判決，得不經言
    詞辯論為之，此項規定於自訴程式亦準用之，刑事訴訟法第
    334 條、第343 條及第307 條分別定有明文。
三、經查：
（一）本件自訴人天工通訊積體電路股份有限公司（以下簡稱天
      工通訊公司）自訴被告甲○○所為之刑法第317 條之洩漏
      工商秘密犯行，依同法第319 條之規定，乃為告訴乃論之
      罪；而依自訴人天工通訊公司之補充理由（二）狀內載明
      被告甲○○所涉洩漏工商秘密犯行之犯罪時間係自民國93
      年1 月7 日起，觀諸自訴代理人薛進坤律師於本院96年6
      月26日準備程序中陳稱：自訴人天工通訊公司係於95年6
      月前即發現被告甲○○涉有上開洩漏工商秘密犯行，是自
      訴人天工通訊公司迄至96年4 月24日就該洩漏工商秘密犯
      行向本院提起自訴，顯已逾六個月之告訴期間，揆諸前揭
      之規定，自不得再行自訴，爰不經言詞辯論，逕諭知不受
      理之判決。
（二）本件自訴人天工通訊公司自訴被告甲○○所為之刑法第31
      7 條之洩漏工商秘密及第342 條第1 項之背信犯行，依自
      訴人天工通訊公司之補充理由（二）狀所載內容，參照自
      訴代理人薛進坤律師於本院準備程序中所為之陳述，徵諸
      上開洩漏工商秘密及背信罪之性質均屬即成犯，亦即行為
      一經成立即構成犯罪，嗣後僅係犯罪狀態之繼續，而非犯
      罪行為之繼續，足見本件自訴意旨所指上開二罪之犯罪時
      點應為93年1 月7 日無訛；又自訴人天工通訊公司認被告
      甲○○涉有前開背信等犯行，無非係以被告甲○○違反案
      外人美商天工光電積體電路股份有限公司（以下簡稱美商
      天工光電公司）與揚智科技股份有限公司（以下簡稱揚智
      公司）於91年8 月15日所簽訂之相互保密契約及於92年2
      月15日所簽訂之設計服務合約為其主要論據，惟依上開二
      份契約所載內容，各該契約當事人均非自訴人天工通訊公
      司，亦非被告甲○○所代表之立積電子股份有限公司（以
      下簡稱立積公司），而自訴人天工通訊公司雖提出其與美
      商天工光電公司所簽立之策略契約以主張繼受該權利，然
      上開策略契約之簽訂日期為93年4 月26日，觀諸卷附之自
      訴人天工通訊公司、案外人美商天工光電公司及其臺灣分
      公司之公司登記資料，足認自訴人天工通訊公司顯非本件
      犯罪當時之直接被害人，揆諸前揭之說明，依法即不得提
      起自訴，爰不經言詞辯論，逕為諭知不受理之判決。
（三）至自訴人天工通訊公司雖於補充理由（五）狀內要求追加
      美商天工半導體股份有限公司為共同自訴人，然刑事訴訟
      法第343 條準用同法第265 條第1 項追加起訴之規定，其
      所得追加者，應係指同法第7 條所列各款之相牽連之犯罪
      而言，申言之所追加牽連之犯罪，係就被告方面而言，就
      自訴人一方並無得追加為自訴人之規定，是自訴人天工通
      訊公司上開主張，顯屬無據，附此敘明。
據上論結，應依刑事訴訟法第334 條、第322 條、第343 條、第
307 條，判決如主文。
中    華    民    國    98    年    9     月    2    日
                  刑事第五庭審判長法  官  李育仁
                                  法  官  孫曉青
                                  法  官  黃雅君
如不服本判決應於收受判決後10日內向本院提出上訴書狀，並應
應敘述具體理由。其未敘述上訴理由者，應於上訴期間屆滿後20
日內向本院補提理由書(均須按他造當事人之人數附繕本)「切勿
逕送上級法院」。
                                  書記官  簡湘雲
中    華    民    國    98    年    9     月    2    日


司法院資訊處製作；財團法人民間司法改革基金會備份。
